臺灣雲林地方法院民事判決
                                      109年度訴字第528號
原      告  許玄德  
訴訟代理人  江昱勳律師
被      告  中租迪和股份有限公司

法定代理人  陳鳳龍  
訴訟代理人  吳瑾霈  
上列當事人間請求確認本票債權不存在等事件，本院於民國110
年1月29日言詞辯論終結，判決如下：
    主  文
原告之訴駁回。
訴訟費用由原告負擔。
    事實及理由
壹、程序方面：按確認法律關係之訴，非原告有即受確認判決之
    法律上利益者，不得提起之，民事訴訟法第247 條第1 項前
    段定有明文。而所謂即受確認判決之法律上利益，係指因法
    律關係之存否不明確，原告主觀上認其在法律上之地位有不
    安之狀態存在，且此種不安之狀態，能以確認判決將之除去
    者而言（最高法院52年台上字第1240號判決意旨參照）。本
    件被告持有原告與訴外人廖閩臻即閩臻工程行所共同簽發如
    附表所示之本票（下稱系爭本票），就其中新臺幣（下同）
    2,467,000元，及自民國108 年6 月17日起至清償日止，按
    年息百分之20計算之利息，聲請臺灣臺中地方法院（下稱臺
    中地院）108年度司票字第5324號本票裁定准予強制執行（
    下稱系爭本票裁定），並持系爭本票裁定就原告名下財產為
    強制執行，經本院108 年度司執字第38978號給付票款強制
    執行事件（下稱系爭強制執行程序）繫屬在案，惟原告主張
    系爭本票所擔保之債權不存在，此節為被告否認，則兩造間
    就系爭本票所擔保債權存否有所爭執，該法律關係存否即屬
    不明確，且此不安狀態得以確認判決除去，是原告提起本件
    訴訟有受確認判決之法律上利益，先予敘明。
貳、實體方面
一、原告起訴主張略以：
  ㈠緣訴外人廖閩臻需錢孔急，急需週轉，欲向被告借款，斯時
    原告為訴外人廖閩臻之男友，遂簽發系爭本票成為共同發票
    人，以作為擔保。嗣後，被告於同年8 月間向臺中地院為系
    爭本票裁定之聲請，原告遂要求被告提出當初簽署之相關文
    件，然被告卻僅提出由其向訴外人廖閩臻即閩臻工程行買受
    大理石2500才之買賣契約，遲遲無法提出當初訴外人廖閩臻
    即閩臻工程行與其簽署之消費借貸契約，故被告應就其與訴
    外人廖閩臻即閩臻工程行間有消費借貸契約存在一節，負舉
    證責任，並進而舉證說明根據消費借貸契約，原告應如何負
    擔保證責任。
  ㈡倘若訴外人廖閩臻即閩臻工程行與被告間沒有消費借貸關係
    ，原告自無庸履行保證責任，進而兩造票據原因關係不存在
    ，被告應無任何請求之權利。原告主張被告持有系爭本票，
    對原告之票據債權不存在乙節，既為被告所否認，且被告已
    執系爭本票裁定向本院聲請強制執行，是兩造間就被告聲請
    系爭本票裁定金額之票據債權之存否，顯有爭執，攸關原告
    應否負票據責任，應認原告有即受確認判決之法律上利益。
  ㈢本件被告遲遲無法提出當初其與訴外人廖閩臻即閩臻工程行
    簽立之消費借貸契約，被告所提出之契約竟是被告向訴外人
    廖閩臻即閩臻工程行購買大理石2500才之契約，而該買賣契
    約應為通謀虛偽意思表示而無效，原告簽發系爭本票時心中
    真意是為擔保消費借貸法律關係，但被告未能證明其與訴外
    人廖閩臻即閩臻工程行有消費借貸法律關係存在，又如認系
    爭本票所擔保者為買賣契約關係，亦因該買賣契約無效而無
    本票債權存在，被告迄今未能舉證有債權存在之事實，系爭
    本票並無所擔保之債權存在，是被告執系爭票據為強制執行
    ，應予撤銷，不得對原告為強制執行。
  ㈣綜上，聲明：⒈確認被告持有原告簽發系爭本票，其中2,467,
    000 元，及自108 年6 月17日起至清償日止，按年利率百分
    之20計算之利息不存在。⒉被告不得持系爭本票裁定對原告
    強制執行。⒊系爭強制執行程序應予撤銷。
二、被告辯以：
  ㈠訴外人廖閩臻即閩臻工程行於108 年4 月16日將其所有大理
    石2500才，以2,000,000 元售與被告。被告復於108 年4 月
    16日將前述大理石以2,617,000 元售與訴外人廖閩臻即閩臻
    工程行，並簽定買賣契約，約定有分期利益，分36期給付價
    金。由原告、訴外人廖閩臻即閩臻工程行共同簽發面額2,61
    7,000元之系爭本票予被告，用以擔保後契約之用。
  ㈡原告主張系爭本票之票據原因關係不存在，被告無任何請求
    之權利，被告應就系爭本票原因關係存在之積極事實負舉證
    責任云云，然票據債務人以自己與執票人間基礎原因關係為
    抗辯事由對抗執票人時，應就抗辯事由負舉證責任，執票人
    對於票據作成之原因毋須證明。被告已經為票據原因關係存
    在之事實提出證據，而原告竟然空言指摘系爭本票原因關係
    不存在，被告無任何債權可以請求，對於自身應舉證之事實
    隻字未提，原告自知其主張實在薄弱且無任何有利事實支撐
    ，故任意主張舉證責任之倒置，意圖僅憑一句「兩造票據原
    因關係不存在」即不承認應負擔之義務及責任，進而延宕強
    制執行程序，損害被告之債權，實屬荒謬。
  ㈢被告與訴外人廖閩臻即閩臻工程行間契約之架構，為訴外人
    廖閩臻即閩臻工程行將其所有大理石2,500 才，於108 年4
    月16日以2,000,000 元售予被告，被告復於108 年4 月16日
    將前述大理石以2,617,000 元售予訴外人廖閩臻即閩臻工程
    行，約定有分期利益，可分36期給付價金，即屬分期付款買
    賣契約。此種分期付款買賣契約型態，為最高法院判決承認
    之合法交易型態，且實務上早已行之多年，法律見解亦承認
    其合法性及促進工商發展之助益，被告於此領域耕耘多年，
    對於有籌措資金管道需求之中小企業發展幫助極大。
  ㈣訴外人廖閩臻即閩臻工程行於108 年6 月17日未依約給付當
    期價金，即喪失分期利益，尚有2,467,000 元價金未給付，
    被告迫於無奈，遂於108 年8 月5 日向臺中地院聲請系爭本
    票裁定准予強制執行程序，綜上所述，被告對原告之債權金
    額為2,467,000 元，系爭本票債權確實存在，原告起訴並無
    理由，聲明：原告之訴駁回。
三、本院之判斷：
  ㈠按票據債務人不得以自己與發票人或執票人之前手間所存抗
    辯之事由對抗執票人。但執票人取得票據出於惡意者，不在
    此限，票據法第13條定有明文。依此規定，票據債務人祇不
    得以自己與發票人或執票人之前手間所存抗辯之事由，對抗
    執票人，若以其自己與執票人間所存抗辯之事由資為對抗，
    則非法所不許（最高法院46年台上字第1835號判決意旨參照
    ）。本件兩造為直接前後手，既為兩造所不爭執，原告自得
    以票據原因關係對抗被告。
  ㈡原告主張訴外人廖閩臻即閩臻工程行與被告間之買賣契約為
    通謀虛偽意思表示，原告在系爭本票上簽名以為擔保的是消
    費借貸契約，故系爭本票所擔保之債權並不存在等語（見本
    院卷第125頁），惟為被告所否認，經查：
  ⒈按票據乃文義證券及無因證券，票據上之權利義務悉依票上
    所載文義定之，與其基礎之原因關係各自獨立，票據上權利
    之行使不以其原因關係存在為前提，執票人行使票據上權利
    時，就其基礎之原因關係確係有效存在不負舉證責任，若票
    據債務人以自己與執票人間所存抗辯之事由對抗執票人，依
    票據法第13條規定觀之固非法所不許，惟仍應先由票據債務
    人就該抗辯事由負舉證之責任，必待為票據基礎之原因關係
    確立後，法院就此項原因關係進行實體審理時，當事人於該
    原因關係是否有效成立或已否消滅等事項有所爭執，始適用
    各該法律關係之舉證責任分配原則（最高法院97年度台簡上
    字第17號判決要旨參照）。
  ⒉次按需融資人以其經營業務所需用之財產設備出售予融資公
    司，取得買賣價金後，再由需融資人向融資公司買回其所需
    用之財產設備，並由需融資人分期給付買賣價金，以為融通
    週轉資金之方式，即所謂融資性分期付款買賣契約，此種交
    易型態，並未違背法令，且無悖於公序良俗，對我國工商界
    經濟活動，非無助益，自無違背強行法規之可言，如融資公
    司簽訂融資性分期付款買賣契約之當事人均明知其交易之安
    排及法律效果，亦非通謀虛偽意思表示，此種融資性分期付
    款買賣契約，應認為有效（最高法院97年度台上字第1030號
    判決意旨參照）。
  ⒊原告主張兩造間關於系爭本票無原因關係存在云云，然查，
    訴外人廖閩臻即閩臻工程行於108 年4 月16日以2,000,000
    元出售大理石2,500 才（下稱系爭標的物）予被告，再於同
    日邀原告為連帶保證人，以2,617,000 元向被告買回系爭標
    的物，並以分期付款方式支付買賣價金，且共同簽發系爭本
    票供作擔保等情，有買賣契約書2 份、買賣事項、系爭本票
    、統一發票、買賣標的物交貨與驗收證明書、標的物明細清
    點證明書等件為證（見本院卷第49至55頁、第75至79頁），
    堪認為真。足見本件係因訴外人廖閩臻即閩臻工程行有融資
    需求，出售系爭標的物予被告取得融資，被告再與訴外人廖
    閩臻即閩臻工程行簽立買賣契約，賣回系爭標的物，由訴外
    人廖閩臻即閩臻工程行分期給付買賣價金予被告，作為融資
    本息之清償，故契約之性質即為融資性分期付款買賣契約，
    無違背法律強制或禁止規定，亦無悖於公序良俗，自非脫法
    行為，且契約雙方及原告均知悉其法律關係而為意思合致，
    親自於買賣契約及系爭本票上簽名用印，此節既為原告所明
    知，故原告主張其與被告間並無系爭本票之原因關係存在，
    尚嫌無據。
  ⒋原告固主張訴外人廖閩臻即閩臻工程行並無2,500 元才之大
    理石即系爭標的物可供出售，故無系爭本票所擔保之買賣關
    係，訴外人廖閩臻即閩臻工程行與被告間之買賣契約應為通
    謀虛偽意思表示無效云云，然查，當事人就標的物及其價金
    同意時，買賣契約即為成立，民法第345 條第2 項定有明文
    。訴外人廖閩臻即閩臻工程行與被告簽立系爭標的物之買賣
    契約，雙方就買賣之標的及價金互相意思表示一致，買賣契
    約即已成立，不以交付買賣標的物或出賣人持有買賣標的物
    為契約生效要件，故此節並無從作為系爭本票所擔保之債權
    不存在之理由。況且，本件屬融資性分期付款買賣契約，以
    一般買賣契約為基礎，其契約目的在於融資，訴外人廖閩臻
    即閩臻工程行已經取得融資2,000,000 元，並約定分期付款
    3 年應繳還本息共2,617,000 元，原告在訴外人廖閩臻即閩
    臻工程行與被告間就系爭標的物之買賣契約上簽名成為連帶
    保證人，並共同簽發系爭本票作為還款之擔保，益徵原告與
    被告間基於保證目的所簽發系爭本票具有原因關係。
  ㈢綜上，系爭本票所擔保者為訴外人廖閩臻即閩臻工程行因融
    資性分期付款買賣之交易價額總額，而依訴外人廖閩臻即閩
    臻工程行與被告間買賣契約書之約定，訴外人廖閩臻即閩臻
    工程行應自108年5月17日起至111年4月17日止，共分36期清
    償買賣契約之價款共計2,617,000元，依該買賣契約書第3條
    約定，訴外人廖閩臻即閩臻工程行就其應付分期款如有1期
    不履行即視為全部到期，買受人即喪失其分期償還之期限利
    益，出賣人得立即要求全部清償，嗣訴外人廖閩臻即閩臻工
    程行僅繳納1期，即未依約清償，故債務即視為全部到期，
    原告擔任訴外人廖閩臻即閩臻工程行之連帶保證人，有其簽
    名用印之買賣契約書在卷可憑（見本院卷第51至53頁），自
    應擔保買賣價金之給付，並與訴外人廖閩臻即閩臻工行負連
    帶清償責任。
四、綜上所述，系爭本票所擔保者為訴外人廖閩臻即閩臻工程行
    與被告間就系爭標的物之融資性分期付款買賣價金總額，原
    告為該買賣契約之連帶保證人並為系爭本票之共同發票人，
    自係明知其應依系爭本票所載文義負責，擔保價金之給付，
    故其訴請確認系爭本票裁定主文所示之債權對其不存在及被
    告不得持系爭本票裁定聲請強制執行、系爭強制執行程序應
    予撤銷等語，尚乏所據，均為無理由，應予駁回。
五、本件為判決基礎之事證已臻明確，兩造其餘攻擊防禦之方法
    ，經本院斟酌後，認均不足以影響本判決之結果，自無逐一
    詳予論駁之必要，併此敘明。
六、訴訟費用負擔之依據：民事訴訟法第78條。
中　　華　　民　　國　 110　　年　　2 　　月　　26　　日
                  民事第二庭    法  官  洪儀芳


以上正本係照原本作成。
如對本判決上訴，須於判決送達後廿日內向本院提出上訴狀。如
委任律師提起上訴者，應一併繳納上訴審裁判費。
中　　華　　民　　國　 110　　年　　2 　　月　　26　　日
                                書記官　林左茹
　　　　　　　　　　　　　　　　
附表：                                    109年度訴字第528號        編號 發票日 票面金額（新臺幣） 請求金額(新臺幣） 到期日(利息起算日) 票據號碼 約定利息 備考 1 108年4月16日 2,617,000元 2,467,000元 108年6月17日 無 年息20% 發票人：廖閩臻即閩臻工程行、許玄德